臺灣高等法院刑事判決　　　　　　　　95年度上訴字第4135號
　　上　訴　人　臺灣板橋地方法院檢察署檢察官
　　被　　　告　甲○○
上列上訴人因被告違反毒品危害防制條例案件，不服臺灣板橋地
方法院95年度訴字第2166號，中華民國95 年8月31日第一審判決
（起訴案號：臺灣板橋地方法院檢察署95年度毒偵字第3894號；
移送併辦案號：臺灣板橋地方法院檢察署95年度毒偵字第6084號
、第5531號），提起上訴，本院判決如下：
    主  文
原判決撤銷。
甲○○連續施用第一級毒品，累犯，處有期徒刑拾壹月。扣案之
第一級毒品海洛因壹包（淨重零點貳參公克）沒收銷燬，扣案海
洛因之外包裝袋壹個（重零點貳貳公克）、注射針筒壹支、分裝
勺壹支，均沒收。
    事  實
一、甲○○前於民國（下同）85年間因違反肅清煙毒條例案件，
    經臺灣士林地方法院85年度訴字第636號判決判處有期徒刑4
    年2月，並經本院86 年度上訴字第1246號判決駁回被告上訴
    而告確定；又於85年間因違反麻醉藥品管理條例案件，經臺
    灣士林地方法院85 年度易字第7219號判決判處有期徒刑8月
    ，並經本院86 年度上易字第603號駁回被告上訴而告確定；
    上開二罪嗣經定應行有期徒刑4年9月確定，於94 年3月16日
    縮刑期滿執行完畢（再犯本罪構成累犯）。另甲○○前於91
    年間因施用毒品案件，經送觀察、勒戒後，認有繼續施用毒
    品之傾向，經臺灣板橋地方法院以91 年度毒聲字第612號裁
    定令入戒治處所施以強制戒治，嗣經臺灣板橋地方法院裁定
    停止其戒治，於91 年8月11日出所，所餘期間付保護管束，
    於92 年2月20日保護管束期滿執行完畢，並經臺灣板橋地方
    法院檢察署檢察官以92 年度戒毒偵字第317號為不起訴處分
    確定。
二、詎甲○○仍不知悔改，於上開強制戒治執行完畢釋放後5年
    內，復基於反覆施用第一級毒品海洛因之單一行為決意：
（一）自95年3月底某日起至同年4月26日止，在臺北縣三重市○
      ○路○段50巷16號4樓住處內，以將第一級毒品海洛因摻水
      置入針筒施打於靜脈之方式，接續施用第一級毒品海洛因
      至少7次。嗣為警於同年4 月27日7時40分許，在上址當場
      查獲，採尿送驗結果呈鴉片類藥物之陽性反應，始悉上情
      。
（二）於95年8月3日18時50分許為警採尿前回溯26小時內某時，
      在不詳地點，施用第一級毒品海洛因，嗣為警於同日18時
      許在臺北縣土城市○○路22號前查獲，並扣得海洛因注射
      針筒1支、分裝勺1支。
（三）於95 年8月30日12時50分許為警採尿回溯26小時內之某時
      ，在不詳地點，施用第一級毒品海洛因，嗣為警於同日11
      時35 分許在臺北縣三重市○○○段與三民街口查獲，並扣
      得第一級毒品海洛因1 小包（淨重0.23公克，空包裝重0.
      22公克）。
二、案經臺北市政府警察局大同分局報請臺灣板橋地方法院檢察
    署檢察官偵查起訴。
    理  由
一、上揭犯罪事實業據被告甲○○於原審及本院審理時坦承不諱
    ，且其經警三次採集尿液送驗結果，確呈鴉片類嗎啡陽性反
    應，此有台灣檢驗科技股份有限公司95 年5月16日濫用藥物
    檢驗報告（95 年度毒偵字第3894 號卷第3頁）、95年8月23
    日濫用藥物檢驗報告（95年度毒偵字第5531號卷第37頁）、
    台灣尖端先進生技醫藥股份有限公司95年9月8日濫用藥物檢
    驗報告（95年度毒偵字第6084號卷第39頁）在卷可稽，扣案
    之白色粉末1 包經送法務部調查局鑑定，確係海洛因（淨重
    0.23公克，空包裝重0.22公克）無訛，亦有法務部調查局95
    年9 月26日調科壹字第09523020510號鑑定書1紙在卷可稽（
    95 年度毒偵字第6084號卷第31-1頁卷），復有注射針筒1支
    、分裝勺1 支扣案可憑，足認被告任意性自白與事實相符，
    ，堪予採信。又被告有如事實欄所載之毒品執行前科，有本
    院被告前案紀錄表1 份附卷可稽，是被告於強制戒治執行完
    畢釋放後5 年內再犯本件施用第一級毒品之罪，事證明確，
    其犯行堪予認定。
二、論罪：
（一）按被告行為後，刑法第2條、第11條之規定，已於94年1月
      7日修正，於同年2月2日公布，並於95 年7月1日施行。其
      中刑法第2條第1項之規定，係規範行為後法律變更所生新
      舊法律比較適用之準據法，於新法施行後，應逕適用新法
      第2條第1項之規定（最高法院95 年第8次刑事庭會議結論
      參照）。而刑法第11條前段之性質同屬刑法總則規定適用
      於其他刑事特別法之準據法規定，參照前揭法理，亦應直
      接適用新法第11 條前段之規定，合先敘明。
（二）查海洛因為毒品危害防制條例第2 條第2項第1款所列之第
      一級毒品，不得非法持有、施用，是核被告甲○○所為係
      犯同條例第10 條第1項之施用第一級毒品罪。其於施用前
      後持有毒品之行為，應為其施用毒品之犯行所吸收，不另
      論罪。
（三）又被告雖於不同時、地施用第一級毒品海洛因數次，然觀
      諸毒品危害防制條例第2條第1項所稱之「成癮性、濫用性
      」及第20條揭示之觀察、勒戒先行主義可知，該條例第10
      條所稱之「 施用 」，在本質上含有反覆成習之意涵，且
      本件被告前經觀察、勒戒及刑之宣告數次，有上開前案紀
      錄可佐，仍無法自拔，再度施用第一級海洛因多次，顯已
      吸食成癮，而對毒品有相當之依賴性，且被告於本院審理
      時亦自承其係因交上壞朋友而施用毒品成癮（見本院96年
      3 月16日審理筆錄），是若將其施用行為分別割裂評價為
      數罪，將導致重複評價、刑度超過罪責之危險，是以其反
      覆成習之施用，在行為概念上，應評價為包括一罪之集合
      犯，始符合立法意旨及刑法學理，起訴書就事實欄第二項
      （一）之部份認被告各次施用毒品之犯行，係成立連續犯
      ，容有誤會，應予指明。
（四）刑法第47條有關累犯之規定，亦已於95年7月1日起修正公
      布施行，修正前刑法第47條規定：「受有期徒刑之執行完
      畢，或受無期徒刑或有期徒刑一部之執行而赦免後，5 年
      以內再犯有期徒刑以上之罪者，為累犯，加重本刑至二分
      之一」；而修正後刑法第47條規定：「受徒刑之執行完畢
      ，或一部之執行而赦免，5 年以內故意再犯有期徒刑以上
      之罪者，為累犯，加重本刑至二分之一」、「第98 條第2
      項關於因強制工作而免其刑之執行者，於受強制工作處分
      之執行完畢或一部之執行而免除後，5 年以內故意再犯有
      期徒刑以上之罪者，以累犯論」；查被告有如事實欄所示
      之論罪科刑執行前科，有臺灣高等法院被告前案紀錄表一
      份在卷可稽，本件被告係於有期徒刑執行完畢後，5 年內
      再故意犯本件有期徒刑以上之罪，不論依修正前或修正後
      刑法之規定，均構成累犯，修正後累犯之規定對被告並未
      較為有利，是自應依新刑法第2條第1項前段規定適用行為
      時法律即修正前刑法第47條規定論以累犯並遞加重其刑。
（五）檢察官雖未就事實欄第二項（二）、（三）被告施用毒品
      之犯行起訴，惟該部分與已起訴部分有集合犯之實質上一
      罪關係，為起訴效力所及，本院自得併予審理，併予敘明
三、原審以本件罪證明確對被告予以論罪科刑，固非無見。惟查
    ：（一）就事實欄第二項（一）之部分，警方並未扣得任何
    第一級毒品海洛因，有搜索扣押筆錄在卷可稽（95年度毒偵
    字第3894號卷第17至19頁），且起訴書及原判決事實欄均未
    記載警方有扣得第一級毒品海洛因1 包（淨重0.08公克），
    原判決主文欄卻諭知「扣案之第一級毒品海洛因1 包（淨重
    0.08公克）沒收銷燬。」，理由欄第四項並敘明「又扣案第
    一級毒品海洛因1 包（淨重0.08公克）為被告所有預備供自
    己施用等情，業據被告供承在卷，應依毒品危害防制條例第
    18 條第1項規定沒收銷燬之。」，顯有違誤。（二）被告業
    已施用第一級海洛因成癮，是以其反覆成習之施用，在行為
    概念上，應評價為包括一罪之集合犯，已如前述，原審認被
    告各次施用毒品之犯行，係成立連續犯，尚有未洽。 （三）
    就事實欄第二項（二）、（三）之部分，被告另有施用第一
    級毒品海洛因之犯行，原審未及審酌，容有未洽。檢察官上
    訴，認應予併辦，為有理由，自應由本院予以撤銷改判。爰
    審酌被告甲○○前因煙毒、麻藥案件入監服刑，又因施用毒
    品案件，經送觀察、勒戒與強制戒治，本當知所惕勵，對於
    施用毒品之違法性及可罰性，應有明確而強烈之認識，詎其
    不知悛悔，復行連續施用第一級毒品海洛因，戕害自己身心
    健康，所為殊非可取，兼衡其智識程度、犯罪動機、目的及
    其犯後坦承犯行，態度良好等一切情狀，量處如第二項主文
    所示之刑，以示懲儆。
四、末查，扣案之白粉1 包（淨重0.23公克），經送驗結果確含
    毒品危害防制條例第2 條第2項第1款所定第一級毒品海洛因
    成分，業如前述，爰依毒品危害防制條例第18 條第1項前段
    之規定，沒收銷燬之。至上開毒品之外包裝袋1 個（重0.22
    公克）及不含海洛因殘渣之注射針筒1支、分裝勺1支，為被
    告所有供其施用海洛因時所用之物（但尚非專供施用毒品之
    器具），為被告供述在卷，併依修正前刑法第38條第1項第2
    款（刑法第38條雖亦修正，但該條第1條第2款並未修正。至
    於第3項將第1 項第2款得沒收之物，由屬於「犯人」為限，
    修正為屬於「犯罪行為人」為限，僅屬用語之明確化，含義
    仍屬相同，故無因法律變更而比較新舊法之問題），予以宣
    告沒收。
據上論斷，應依刑事訴訟法第369條第1項前段、第364條、第299
條第1 項前段，毒品危害防制條例第10條第1項、第18條第1項前
段，刑法第11條前段、第2條第1項前段、修正前刑法第47條第1
項、第38條第1項第2款，判決如主文。
本案經檢察官侯千姬到庭執行職務。
中　　華　　民　　國　　96　　年　　3 　　月　　30　　日
                　刑事第十庭　審判長法　官　楊炳禎
                                　  法  官  黃俊明
                                    法　官　李春地
以上正本證明與原本無異。
如不服本判決，應於收受送達後十日內向本院提出上訴書狀，其
未敘述上訴之理由者並得於提起上訴後十日內向本院補提理由書
（均須按他造當事人之人數附繕本）。
                                　　書記官　邵淑津
中　　華　　民　　國　　96　　年　　4 　　月　　2 　　日
附錄：本案論罪科刑法條全文
毒品危害防制條例第10條
施用第一級毒品者，處6月以上5年以下有期徒刑。
施用第二級毒品者，處3年以下有期徒刑。
